臺灣臺北地方法院小額民事判決
110年度北小字第3288號
原      告  周義發
被      告  徐榮君
訴訟代理人  黃建翔
上列當事人間請求損害賠償事件，本院於民國111年3月15日言詞
辯論終結，判決如下：
　　主    文
原告之訴駁回。
訴訟費用新臺幣肆仟元由原告負擔。
    事實及理由
一、原告主張：被告於民國110年1月25日18時41分許，駕駛車號
    000-0000號自用小客車（下稱系爭B車），沿臺北市中山區
    復興南路北往南方向行駛，行經復興南路1段18號前，因未
    注意車前狀況及未保持行車安全距離，碰撞原告所有並駕駛
    之車號000-0000號營業小客車（下稱系爭A車），致系爭A車
    受有損害，為此依侵權行為之法律關係，請求被告賠償系爭
    A車修復費用新臺幣（下同）29,350元、修車期間4日無法營
    業之損失5,944元，共計35,294元等語。並聲明：被告應給
    付原告35,294元。
二、被告辯稱：被告無肇事責任等語。並聲明：駁回原告之訴。
三、得心證之理由：
　㈠按汽車行駛時，駕駛人應注意車前狀況及兩車並行之間隔，
    並隨時採取必要之安全措施，不得在道路上蛇行，或以其他
    危險方式駕車；汽車超車時，應依下列規定：五、前行車減
    速靠邊或以手勢或亮右方向燈表示允讓後，後行車始得超越
    。超越時應顯示左方向燈並於前車左側保持半公尺以上之間
    隔超過，行至安全距離後，再顯示右方向燈駛入原行路線，
    道路交通安全規則第94條第3項、第101條第1項第5款分別定
    有明文。
  ㈡經查，原告駕駛系爭A車沿臺北市中山區復興南路北往南方向
    第3車道行駛，駛至復興南路1段18號前，向左超車時，左後
    車尾與沿同路同向同車道行駛在系爭A車左側，由被告駕駛
    之系爭B車右前車頭發生碰撞後，系爭B車左後車尾再與沿同
    路同向同車道行駛在系爭B車之後，由訴外人吳文傑所駕駛
    之車號000-0000號營業小客車（下稱系爭C車）右前車頭發
    生碰撞，致系爭B車再向前與系爭A車發生碰撞而肇事之事實
    ，有臺北市政府警察局交通警察大隊110年4月27日北市警交
    大事字第1103018185號函檢附之臺北市政府警察局中山分局
    道路交通事故現場圖、道路交通事故補充資料表、A3類道路
    交通事故調查紀錄表、道路交通事故當事人登記聯單、道路
    交通事故照片黏貼紀錄表，及臺北市政府警察局交通警察大
    隊110年9月16日北市警交大事字第1103007785號函檢附之臺
    北市政府警察局中山分局交通分隊肇事經過影像光碟附卷可
    稽（見本院卷第21至45頁、第89至91頁），堪信為真實。參
    以系爭A車駕駛人即原告於110年1月25日警方製作談話紀錄
    時陳述：「我是從復興南路北向南行駛第3車道向左切，我
    有打左側方向燈，當時我直行時從我的左側超越在我的左側
    的自小客車後向左切，前方有機車左切，我就煞車，然後就
    感覺到計程車後方被撞，我就下車查看才知道後方有一輛計
    程車及一輛在我後方的自小客發生碰撞，我的計程車後車尾
    遭到自小客車前車頭撞到，我感覺到被撞2次。肇事當時行
    車速率不知道。」等語（見本院卷第31頁），系爭B車駕駛
    人即被告於110年1月25日警方製作談話紀錄時陳述：「我是
    從復興南路北向南行駛第3車道直行，我當時直行時，從我
    的右後方同向同車道有一輛計程車TDH-5856從我的右側超車
    後左切，突然煞車，我看到就煞車來不及，撞到前方的計程
    車，後過不久又感覺到我的自小客車後方被撞後又推撞到我
    的自小客車撞到前方的計程車，我的自小客車前車頭撞到前
    方計程車後車尾後，我的車子左後車尾遭到後方同向計程車
    TDD-5899右前車頭碰撞後，又推撞我的前車頭撞前方計程車
    後車尾。前方計程車左切有打左側方向燈。肇事當時行車速
    率約40公里∕時。」等語（見本院卷第33頁），系爭C車駕駛
    人吳文傑於110年1月25日警方製作談話紀錄時陳述：「我是
    從復興南路北向南行駛第3車道直行，我直行時在我的前方
    同向同車道有一輛自小客車及一輛計程車TDH-5856平行行駛
    ，而後計程車超車左切時，前方有其他車輛，在我前方的自
    小客車煞車放掉後又煞車，就撞到自小客車前方的計程車。
    當時我看到前方自小客車煞車燈熄掉後，我就打左側方向燈
    左切，自小客車突然又煞車，我就煞車來不及，撞到前方自
    小客車，對方自小客車左後車尾與我的計程車右前車頭發生
    碰撞。我的計程車跨越車道是要向左切造成的。肇事當時行
    車速率約30公里∕時。」等語（見本院卷第35頁），依照警
    方道路交通事故現場圖、現場照片、當事人談話紀錄等跡證
    顯示，事故前系爭A車沿復興南路1段北向南第3車道行駛，
    系爭B車沿同路同向同車道行駛在系爭A車左側，系爭C車沿
    同路同向同車道行駛在系爭B車之後，系爭A車駛至復興南路
    1段18號處向左超車時，系爭A左後車尾與系爭B車右前車頭
    發生碰撞後，系爭B車左後車尾再與系爭C車右前車頭發生碰
    撞，致系爭B車再向前與系爭A車發生碰撞而肇事，又復興南
    路1段北向南第l、2車道各寬約3公尺，第3車道寬約5.7公尺
    ，速限50公里，並參酌系爭B車行車記錄器影像畫面時間（
    下同）02：26系爭B車綠燈起駛在第3車道，前方未見有系爭
    A車，且距前方車隊已有相當之安全距離，02：43系爭A車在
    同車道由系爭B車右後方超越，同時煞車燈亮，02：44起至0
    2：45系爭A車左切，此時系爭B車前距系爭A車已不到10公尺
    ，系爭A車見前方車輛延滯而於02：47煞停，02：
　　48系爭B車碰撞系爭A車，02：49系爭B車車身晃動，應是系
    爭C車碰撞系爭B車。綜上足見系爭A車在同一車道自系爭B車
    右側超車，已違反道路交通安全規則第101條第1項第5款之
    規定，致本件事故發生，而系爭C車在系爭A、B車碰撞後約1
    秒即追撞系爭B車，顯示系爭C車未確實注意前方路況，未能
    及時採取必要之安全措施，致未能避免事故發生，堪認原告
    駕駛系爭A車「在前行車之右側超車」為本件事故肇事主因
    ，吳文傑駕駛系爭C車「未注意車前狀況並隨時採取必要之
    安全措施」為本件事故肇事次因。被告駕駛系爭B車原與前
    方車隊保有相當之安全距離，惟無法預期系爭A車自其右側
    違規超車，故煞車不及而與系爭A車發生碰撞，於本件事故
    ，並無肇事因素。臺北市車輛行車事故鑑定委員會亦同此認
    定，此有臺北市車輛行車事故鑑定會鑑定意見書在卷可考（
    見本院卷第129至133頁）。本件被告既無肇事因素，則被告
    並無故意或過失不法侵害原告權利之行為，應不構成侵權行
    為，原告自不得請求被告賠償。是原告請求被告賠償系爭A
    車修復費用29,350元、修車期間4日無法營業之損失5,944元
    ，共計35,294元，洵屬無據，不應准許。
四、從而，原告依侵權行為之法律關係，請求被告給付35,294元
    ，為無理由，應予駁回。
五、本件為判決之基礎已臻明確，兩造其餘主張、陳述並所提證
    據，經審酌後，認均與本件之結論無礙，爰不再一一論述，
    附此敘明。
六、結論：本件原告之訴為無理由，依民事訴訟法第78條，判決
    如主文。
七、本件訴訟費用額，依後附計算書確定如主文第2項所示金額
    。　　
中　　華　　民　　國　　111 　年　　 3　　月　　29　　日
              臺灣臺北地方法院臺北簡易庭
                                  法  官  羅富美
計算書：
項        目             金  額（新臺幣）    備    註
第一審裁判費             1,000元             原告繳納
行車事故鑑定費           3,000元             原告繳納
合        計             4,000元
以上正本係照原本作成。
如不服本判決，須以違背法令為理由，應於判決送達後20日內向
本庭（臺北市○○○路0段000巷0號）提出上訴狀（須按他造當事人
之人數附繕本）。
中　　華　　民　　國　　111 　年　　 3　　月　　29　　日
              　　　　　　　　    書記官　陳鳳瀴
附錄：
一、民事訴訟法第436條之24第2項：對於小額程序之第一審裁判
    上訴或抗告，非以其違背法令為理由，不得為之。
二、民事訴訟法第436條之25：上訴狀內應記載上訴理由，表明
    下列各款事項：
    ㈠原判決所違背之法令及其具體內容。
    ㈡依訴訟資料可認為原判決有違背法令之具體事實。